臺灣臺北地方法院民事判決　　　　　　　91年度訴字第4132號
原　　　告　丁○○
　　　　　　　　　　衖12號
　　　　　　Ａ○○
　　　　　　天○○
　　　　　　Ｆ○○
上　一　人　（民國79年5月17日生）
法定代理人　Ｒ○○
原　　　告　地○○
　　　　　　子○○
　　　　　　申○○
　　　　　　Ｎ○○
　　　　　　Ｏ○○
　　　　　　Ｍ○○
共　　　同
訴訟代理人　劉緒倫律師
　　　　　　徐東昇律師
共　　　同
複　代理人　李宗輝律師
被　　　告　宙○○（即高銘稔之繼承人）
被　　　告　玄○○（即高銘稔之繼承人）
被　　　告　壬○○（即高銘芽之繼承人）
　　　　　　　　　　　號4樓
被　　　告　Ｇ○○（即高水土之繼承人）
上列當事人間損害賠償事件，本院於中華民國九十六年六月二十
二日言詞辯論終結，判決如下：
    主  文
原告之訴及假執行之聲請均駁回。
訴訟費用由原告負擔。
    事實及理由
壹、程序方面：
一、按訴狀送達後，原告不得將原訴變更或追加他訴。但有下列
  　各款情形之一者，不在此限：（一）被告同意者。（二）請
    求之基礎事實同一者。（三）擴張或減縮應受判決事項之聲
    明者。（四）因情事變更而以他項聲明代最初之聲明者。（
    五）該訴訟標的對於數人必須合一確定時，追加其原非當事
    人之人為當事人者。（六）訴訟進行中，於某法律關係之成
  　立與否有爭執，而其裁判應以該法律關係為據，並求對於被
    告確定其法律關係之判決者。（七）不甚礙被告之防禦及訴
    訟之終結者。民事訴訟法第255條第1項定有明文。查原告起
    訴聲明為：「被告應連帶給付原告丁○○新臺幣（下同）80
    0,000元、Ａ○○1,600,000元、天○○及Ｆ○○各400,000
    元、地○○300,000元、子○○、高建中、Ｎ○○、Ｏ○○
    及高樹生各100,000元，及自起訴狀繕本送達翌日起至清償
    日止，按年息5％計算之利息。」，嗣於起訴狀繕本送達被
    告後，變更訴之聲明為：先位聲明：「被告應連帶給付原告
    丁○○新臺幣（下同）800,000元、Ａ○○1,600,000 元、
    天○○及Ｆ○○各400,000元、地○○300,000元、子○○、
    高建中、Ｎ○○、Ｏ○○及高樹生各100,000元，及自起訴
    狀繕本送達翌日起至清償日止，按年息5％計算之利息。」
    ；並追加備位聲明：「被告應連帶給付原告及其他祭祀公業
    高佛成派下員4,000, 000元及自起訴狀繕本送達翌日起至清
    償日止，按年息5％計算之利息」（見本院96年5月4日言詞
    辯論筆錄），請求之基礎事實均基於被告對原告之侵權行為
    ，揆諸首開規定第7款，應予准許。
二、本件原告起訴同案被告酉○○、Ｅ○○、甲○○、乙○○、
    庚○○、戌○○、Ｂ○○、宇○○（即高軟之繼承人）、亥
    ○○（即高軟之繼承人）、Ｌ○○、Ｃ○○、戊○○、Ｋ○○（即高水土之繼承人）、Ｊ○○（即高水土之繼承人）、
    Ｈ○○（即高水土之繼承人）、Ｉ○○（即高水土之繼承人
    ）、丙○○（即高水土之繼承人）、丑○○（即Ｄ○○之繼
    承人）、未○○（即高鑫楨之繼承人）、寅○○（即高鑫楨
    之繼承人）、己○○（即高鑫楨之繼承人）、Ｓ○○○（即
    癸○○之繼承人）、Ｐ○○（即癸○○之繼承人）、黃○○
    （即癸○○之繼承人）、Ｑ○○（即癸○○之繼承人）、巳
    ○○（即癸○○之繼承人）、午○○（即癸○○之繼承人）
    、辰○○（即癸○○之繼承人）、卯○○（即癸○○之繼承
    人）、辛○○（即高鑫楨之繼承人）侵權行為損害賠償部分
    ，業經本院於民國96年6月8日判決，先予敘明。
三、被告宙○○（即高銘稔之繼承人）、玄○○（即高銘稔之繼
    承人）、壬○○（即高銘芽之繼承人）、Ｇ○○（即高水土
    之繼承人）均未於言詞辯論期日到場，核無民事訴訟法第38
    6條所列各情形，因原告之聲請，由其一造辯論而為判決。
貳、原告主張：
一、先位聲明部分：
（一）祭祀公業高佛成係由高氏子孫高派琳、高鍾別、高鍾清、
      高鍾成、高鍾岳、高派友所創立，並以高派琳、高鍾別、
      高鍾清、高鍾成、高鍾岳、高派友及其子孫為派下員，原
      告等均為高鍾清之子孫，為系爭祭祀公業之派下員，而被
　　　告癸○○、乙○○、庚○○、戌○○、高軟（已歿）、高
  　　銘稔（已歿）、Ｂ○○、Ｅ○○、高銘芽（已歿）、Ｌ○○、Ｄ○○、甲○○、Ｃ○○、酉○○、高盛正（已歿）
  　　、高學榮（已歿）、高水土（已歿）戊○○等18人為派下
    　員推選之祭祀公業高佛成管理人則非屬前開6人之子孫，
      竟偽造祭祀公業高佛成規約書，假冒為該祭祀公業之派下
　　　員，向臺北市木柵區公所聲請核發該系爭祭祀公業派下員
  　　全員證明書，並非法變更登記渠等為該系爭祭祀公業管理
    　員人，以達取得系爭祭祀公業產權之目的。
（二）被告所為侵權行為之事實說明如下：
　　1.78年12月31日被告違背管理人職務，與訴外人林淑英共同
　　　意圖為自己不法之所有，並損害祭祀公業高佛成之利益而
　　　訂立虛偽買賣契約，將祭祀公業高佛成所有坐落臺北市○○區○○段四小段0000-0000、0000-0000、0000-0000、0
　　　000-0000、0000-0000、0000-0000號等6筆土地，面積合
　　　計4448平方公尺，以不合理之低價偽售予訴外人林淑英，
  　　且未取得全部價款。嗣後被告酉○○等18名管理人復與訴
    　外人林淑英將前揭土地中之0000-0000號，面積3082平方
      公尺之土地，以新臺幣（下同）462,530,000元，售與訴
      外人保固股份有限公司，並完成移轉登記手續，據悉祭祀
　　　公業僅取得100,000,000元左右，餘款則被朋分侵占入己
　　  ，不知去向。
　　2.82年6月2日被告違背管理人之職務，逕以祭祀公業高佛成
  　　管理人身份將該祭祀公業所有土地地號為臺北市○○段○○段257地號土地面積2109平方公尺及同地段472地號土地
      面積1646平方公尺等2筆土地，出賣予訴外人潤泰建設股
      份有限公司，得款217,790,000元，款項去處不明。
    3.82年10月18日被告違背管理人之職務，逕以祭祀公業高佛
　　　成管理人名義將該祭祀公業所有土地地號臺北市○○段○○段144地號土地，面積559平方公尺，出賣予訴外人趙恩
　　　博，得款33,724,470元，款項去處不明
　　4.82、83年間被告以祭祀公業高佛成管理人名義向臺北地院
  　　領取提存款4筆，合計128,162,141元，款項款去處不明。
  　5.86年間被告以祭祀公業高佛成管理人名義代表該祭祀公業
    　，以系爭祭祀公業名下坐落於臺北市○○段○○段167地
      號之土地申請興建祭祀公業高佛成工程建築（建築字號：
      北市86建字第151號）。88年間被告復以祭祀公業高佛成
      管理人之名義代表該祭祀公業成立財團法人高佛成基金會
  　　，同年4月15日，更將起造人由祭祀公業高佛成變更為財
   　 團法人高佛成基金會，並將祭祀公業名下產業款項擅自移
      轉至財團法人高佛成基金會名下。
  6.被告酉○○及Ｅ○○違反台北地方法院79年度全字第764
   　 號假處分裁定有關不得以公業管理人名義行使權利之內
      容。
（三）準此，被告不法侵害原告之權利已如前述，為此爰依民法
      第179條、第184條第1項、第2項及第185條規定，請求被
      告連帶負損害賠償責任，並聲明：
    1.被告（共三十四人）應連帶給付原告丁○○800,000元、
      Ａ○○1,600,000元、天○○及Ｆ○○各400,000元、地○○300,000元、子○○、高建中、Ｎ○○、Ｏ○○及高樹
      生各100,000元，及自起訴狀繕本送達翌日起至清償日止
      ，按年息5％計算之利息。
    2.願供擔保請准為假執行之宣告。
二、備位聲明部分：
（一）被告假冒祭祀公業高佛成之派下員，非法變更渠等為祭祀
      公業高佛成之管理人員，並虛偽買賣祭祀公業之土地，侵
      占應屬祭祀公業所有之金錢，不法侵害原告之權利已如前
      述。觀其情節，應屬第三人侵害祭祀公業財產，本應由祭
      祀公業高佛成之管理人對被告主張侵權行為，請求將損害
      賠償之金額給付予祭祀公業派下全體成員。惟因被告自稱
      為祭祀公業高佛成之管理人，事理上不可能期待被告主張
      自己違法而對自己起訴，是原告乃提起本件訴訟，請求被
      告負連帶損害賠償責任。然倘認原告起訴請求被告連帶給
      負損害賠償予原告個人，而非給付予公同共有人全體之聲
      明，與法律規定或實務見解有所未合，則為維護公同共有
      人全體之利益，避免祭祀公業高佛成之權利即全體公同共
      有人之利益受有無法回復之侵害，爰追加備位聲明，請求
      被告應對祭祀公業高佛成派下全體成員負連帶損害賠償責
      任。
（二）聲明：
　　1.被告（共三十四人）應連帶給付原告及其他祭祀公業高佛
　　　成派下成員4,000,000元及自起訴狀繕本送達翌日起至清
　　  償日止，按年息5％計算之利息。
    2.願供擔保請准為假執行之宣告。
參、被告宙○○（即高銘稔之繼承人）、玄○○（即高銘稔之繼
    承人）、壬○○（即高銘芽之繼承人）、Ｇ○○（即高水土
    之繼承人）均未於言詞辯論期日到場，亦未提出書狀作何聲
    明或陳述。
肆、得心證之理由：
一、先位聲明部分：
（一）按公同共有物被一部分公同共有人為處分行為時，須得處
      分行為人以外之公同共有人全體之同意，始得起訴。又按
　　　公同共有人受領公同共有債權之清償，應共同為之，除得
  　　全體公同共有人之同意外，無由其中一人或數人單獨受領
    　之權。最高法院32年上字第115號、74年台上字第748號判
      例意旨參酌。且按祭祀公業為公同共有關係（最高法院69
　　　年台上字第3758號判決意旨參照），故應由公同共有人全
  　　體或除起訴對造以外之全體，共同起訴或被訴，始屬當事
    　人適格。
（二）查原告先位主張被告（共三十四人）對祭祀公業高佛成財
      產有侵權行為，僅請求被告分別給付原告損害賠償，除未
      舉證證明有經兩造以外之祭祀公業高佛成其餘派下員同意
      外，且對受領侵權行為損害賠償金額，僅由原告起訴，未
      列兩造以外之祭祀公業高佛成其餘派下員為原告，揆諸首
      開判例意旨，應認當事人不適格，本院自得逕予判決駁回
      。
（四）從而，原告先位主張被告應連帶給付原告丁○○800,000
      元、Ａ○○1,600,000元、天○○及Ｆ○○各400,000元、
      地○○300,000元、子○○、高建中、Ｎ○○、Ｏ○○及
      高樹生各100,000元，及自起訴狀繕本送達翌日起至清償
      日止，按年息5％計算之利息，因有當事人不適格，為無
      理由，應予駁回。原告受敗訴判決，其假執行之聲請即失
      所依據，應併予駁回。
二、備位聲明部分：原告先位之訴無理由，即應審酌備位之訴。
（一）原告備位聲明雖係請求被告共三十四人連帶給付原告及其
      他祭祀公業高佛成派下成員損害賠償，惟原告亦未舉證證
      明本件訴訟業經其他祭祀公業高佛成派下成員全體同意，
      而僅以原告十人起訴，揆諸前開伍、一、（一）之判例意
      旨，仍為當事人不適格，應逕予駁回。
（三）從而，原告備位主張被告應連帶給付原告及其他祭祀公業
      高佛成派下成員4,000,000元及自起訴狀繕本送達翌日起
　　　至清償日止，按年息5％計算之利息云云，亦無理由，應
  　　予駁回。原告受敗訴判決，其假執行之聲請即失所依據，
    　應併予駁回。
陸、結論：本件原告之訴為無理由，並依民事訴訟法第385條第
    1項前段、第78 條、第85條第1項前段，判決如主文。
中　　華　　民　　國　　96　　年　　6 　　月　　29　　日
                  民事第二庭    法　官　黃雯惠
以上正本係照原本作成。
如對本判決上訴須於判決送達後20日內向本院提出上訴狀。
中　　華　　民　　國　　96　　年　　6 　　月　　29　　日
                                書記官　林玗倩
